臺灣板橋地方法院刑事判決　　　　　　100年度交易字第188號
公　訴　人　臺灣板橋地方法院檢察署檢察官
被　　　告　陳裕仁
上列被告因過失傷害案件，經檢察官提起公訴（99年度調偵字第
2576號），本院判決如下：
    主  文
陳裕仁因過失傷害人，處拘役伍拾伍日，如易科罰金，以新臺幣
壹仟元折算壹日。
    事  實
一、陳裕仁於民國99年6 月6 日下午1 時許，駕駛車號 7961-EJ
    號自用小客車，沿臺北縣新莊市（現改制為新北市新莊區，
    下同）中正路往三重方向行駛，本應注意汽車行駛至交岔路
    口右轉彎時，應距交岔路口30公尺前顯示方向燈，換入外車
    道，駛至路口後再行右轉，且轉彎車應讓直行車先行，而依
    當時雖路面濕潤、外車道道路工程施工中，但日間自然光線
    ，路面鋪設柏油，且無缺陷，視距良好，並無不能注意之情
    事，竟疏未注意於路口30公尺前顯示右轉方向燈光並讓直行
    車先行，卻貿然右轉中正路803 巷，適有同向而行駛在其右
    後面由柳昇東所騎乘車號890-EXK 號普通重型機車，以車速
    40至50公里直行至前開交岔路口，亦同時疏未注意車前狀況
    ，且於施工道路未減速慢行，並做隨時停車之準備，而閃避
    不及，致該機車車頭撞擊該小客車右後車門，柳昇東因而人
    車倒地，並受有頭部挫傷、胸壁挫傷、左膝挫傷撕裂傷（ 2
    公分×0.3 公分×0.3 公分）、左前臂撕裂傷（分別為3 公
    分×0.5 公分×0.5 公分及3.5 公分×0.5 公分×0.5 公分
    ）、左肩挫傷之傷害；而陳裕仁於肇事後，在其犯罪未被有
    偵查犯罪職權之機關或公務員發覺前，主動向現場處理之警
    員承認肇事，並接受裁判，始查悉上情。
二、案經柳昇東（起訴書誤載為「陳裕仁」，茲予更正）訴由臺
    北縣政府警察局（現改制為新北市政府警察局）新莊分局移
    送臺灣板橋地方法院檢察署檢察官偵查起訴。
    理  由
壹、程序方面有關證據能力部分：刑事訴訟法第159 條第1 項雖
    規定，被告以外之人於審判外之言詞或書面陳述，除法律有
    規定外，不得作為證據。惟同法第159 條之5 明定：「被告
    以外之人於審判外之陳述，雖不符前4 條之規定，而經當事
    人於審判程序同意作為證據，法院審酌該言詞陳述或書面陳
    述作成時之情況，認為適當者，亦得為證據。」、「當事人
    、代理人或辯護人於法院調查證據時，知有第159 條第1 項
    不得為證據之情形，而未於言詞辯論終結前聲明異議者，視
    為有前項之同意。」，其立法理由在於傳聞證據未經當事人
    之反對詰問予以核實，乃排斥其證據能力。惟當事人如放棄
    對原供述人之反對詰問權，於審判程序表示同意該等傳聞證
    據可作為證據，此時，法院除認該傳聞證據欠缺適當性外，
    自可承認其證據能力。又當事人、代理人或辯護人於調查證
    據時，知有刑事訴訟法第159 條第1 項不得為證據之情形，
    卻表示「對於證據調查無異議」、「沒有意見」等意思，而
    未於言詞辯論終結前聲明異議者，應視為已有將該等傳聞證
    據採為證據之同意，最高法院93年度台上字第3533號、94年
    度台上字第2976號判決亦採同一見解。經查：本案被告陳裕
    仁及檢察官於本院審判期日，對於下列經本院調查之證據方
    法，均表示對證據能力不爭執，復於審判期日就本院一一提
    示之前揭證據方法於言詞辯論終結前，均亦未就所調查之證
    據主張有刑事訴訟法第159 條第1 項不得為證據之情形，是
    參照上開說明要旨，本案經調查之證據，均有證據能力，合
    先敘明。
貳、實體方面：
一、訊據被告陳裕仁固坦認伊於前開時、地，駕駛該自小客車與
    告訴人所騎乘之機車發生碰撞，告訴人並受有前開傷勢之事
    實，惟矢口否認有何過失傷害犯行，並辯稱：伊已經右轉後
    ，才被告訴人撞上的，且伊在距離前開巷口50公尺左右有打
    方向燈，伊右轉時看後照鏡，並沒有看到告訴人機車云云置
    辯。經查：
(一)、被告於前開時、地，駕駛該自小客車右轉時，與同向而行駛
    在其右後方由告訴人柳昇東所騎乘前開機車發生碰撞，致告
    訴人車倒地，並受有前揭傷勢之事實，業據被告坦認屬實，
    核與告訴人指訴之情節大致相符，並有道路交通事故現場圖
    、道路交通事故調查表(一)、(二)各1 份、現場及車損照片12張
    、診斷證明書1 紙在卷可稽。是上開事實，洵堪認定屬實。
(二)、又徵諸證人即告訴人於警詢及偵訊時證稱：我騎車沿著新莊
    市○○路外側車道直行往三重方向，至肇事地點，對方汽車
    突然右轉，致我煞車不及而與對方發生碰撞；至肇事地點，
    我發現對方汽車已經來不及反應，我車速40至50公里，對方
    汽車沒有顯示方向燈；我直走，被告從內車道直接右轉出來
    ，最外面車道整修，還有兩線道可行駛，我騎在外車道，被
    告開在內車道直接右轉出來，他沒有打方向燈；我有注意到
    前方被告的車，但被告沒有打方向燈，所以我不知道他要右
    轉等語（詳見偵查卷第6 、24頁）明確；至被告先於警詢時
    供稱：伊駕駛該自小客車，至肇事地點，伊顯示方向燈要右
    轉，突然被對方撞到右後車身；伊距離該路口前20至30即顯
    示右轉方向燈云云（詳見偵查卷第3 頁），及於偵訊時供稱
    ：伊右轉前20至30公尺就有打方向燈，到巷口右轉5 秒時突
    然聽到碰一聲，這時候就和告訴人機車發生車禍；右轉前有
    看右後照視鏡，當時沒有看到告訴人，告訴人應該不在我右
    後視鏡範圍內，但是伊右轉過5 秒左右就聽到碰一聲云云（
    詳見本院卷第24頁），以及於本院訊問時供稱：伊從外車道
    右轉，在距離該巷口50公尺左右伊有打方向燈，伊行駛在白
    色虛線中間，因為外車車道施工，佔用到一半車道，伊轉彎
    時，有看後照鏡，但沒有看到告訴人的車；伊轉彎之前，50
    、60公尺之前，就開始注意看後方來車；伊轉彎之前，打方
    向燈之前就有注意後方來車，之後就沒有看到來車，就順向
    準備右轉；伊順向準備右轉，有慢慢靠往外側車道云云（詳
    見本院卷第17頁反面），然被告究竟於距離該巷口前20至30
    公尺前或是50公尺前或是50至60公尺前開始打右轉方向燈？
    其前後供述不一，殊難逕予採信；況觀諸前開現場圖及現場
    照片所示，該路段外側車道雖有施工圍籬，但該施工圍籬並
    未佔用外車道逾一半範圍，一般小客車仍可無礙地行駛在外
    車道，則被告供稱：因外車道施工，佔用到一半車道，伊行
    駛在白色虛線，準備順向右轉時，有慢慢靠往外側車道云云
    ，足認被告並非行駛至外車道時始行右轉；又該巷口路寬4.
    2 公尺（參見前開現場圖所示），並非窄小不易駛入之巷口
    ，且被告自稱：當天伊要開車回家附近的停車場，伊就是要
    轉進該巷子內的停車場，伊每天都會經過該路段等語（詳見
    本院卷第31頁），顯見被告對前開路段相當熟捻，何以被告
    駕駛該自小客車轉彎進入該巷口需費時5 秒？核與常情有違
    ；再者，苟被告自始有注意右後方來車者，何以距離該巷口
    前50至60公尺，甚或至該巷口轉彎前，仍未發現在其右後方
    直行由告訴人所騎乘之機車？顯有可議，故被告辯稱：伊有
    打方向燈，且至外側車道始右轉，及並未發現告訴人所騎乘
    之機車云云，係屬事後卸責之詞，不足採信。
(三)、復按汽車行駛至交岔路口右轉彎時，應距交岔路口30公尺前
    顯示方向燈光，換入外車道，駛至路口後再行右轉，且轉彎
    車應讓直行車先行，道路交通安全規則第102 條第1 項第 4
    、7 款分別定有明文。而參照前開道路交通事故調查報告表
    ，可知，當時雖路面濕潤、路邊道路工程施工中，但日間自
    然光線，路面鋪設柏油，且無缺陷，視距良好，並無不能注
    意之情事，被告疏未注意前開規定，竟未於路口30公尺前顯
    示右轉方向燈光，且未讓直行車先行，已如前述，是其過失
    行為甚明；至告訴人雖有疏未注意車前狀況，且於施工道路
    未減速慢行，並做隨時停車之準備，但仍無從據以解免被告
    過失罪責；且告訴人因本件車禍受有前開傷勢，告訴人受傷
    之結果與被告前開過失行為有相當因果關係。故被告過失傷
    害之犯行，堪以認定無訛。
(四)、綜上所述，本案事證已臻明確，被告犯行堪以認定，應予依
    法論科。
二、核被告所為，係犯刑法第284 條第1 項前段之過失傷害罪。
    又查被告於駕車肇事之後，在有偵查犯罪職權之機關或公務
    員發覺前，即向前往現場處理之員警表示係肇事人，並接受
    裁判一情，此有臺北縣政府警察局新莊分局道路交通事故肇
    事人自首情形紀錄表1 紙（詳見偵查卷第13頁）附卷可按，
    爰依刑法第62條前段規定，減輕其刑。爰審酌告訴人對於本
    件車禍事故之發生，其本身亦與有過失，已如前述，復參酌
    被告本身過失程度、被害人所受實際損害情形，及被告原本
    僅願以新臺幣（下同）6 、7 萬元賠償告訴人，經調解時，
    願意改以25萬元賠償告訴人，但因告訴人仍要求賠償60萬元
    ，致雙方無法達成調解，此有調解回報單1 紙（詳見本院卷
    第22頁）附卷可參，及被告並無前科紀錄，此有臺灣高等法
    院被告前案紀錄表1 份附卷可證，其素行尚可，惟犯後仍否
    認犯行之態度、以及其生活狀況、智識程度等一切情狀，量
    處如主文所示之刑，併予諭知易科罰金之折算標準，以資警
    惕。
據上論斷，應依刑事訴訟法第299 條第1 項前段，刑法第284 條
第1 項前段、第62條前段、第41條第1 項前段，刑法施行法第1
條之1 第1 項、第2 項前段，判決如主文。
本案經檢察官莊惠真到庭執行職務。
中    華    民    國   100    年    7     月    8     日
                  交通法庭  法  官  饒金鳳
以上正本證明與原本無異。
如不服本判決，應於判決送達後10日內，向本院提出上訴書狀，
且上訴書狀應敘述具體理由，而上訴書狀未敘述上訴理由者，應
於上訴期間（即自收受判決書之翌日起算10日）屆滿後20日內補
提理由書。
                            書記官  許雅琪
中    華    民    國   100    年    7     月    8     日
附錄本案論罪科刑法條全文：
中華民國刑法第284 條：
因過失傷害人者，處6 月以下有期徒刑、拘役或5 百元以下罰金
，致重傷者，處1 年以下有期徒刑、拘役或5 百元以下罰金。
從事業務之人，因業務上之過失傷害人者，處1 年以下有期徒刑
、拘役或1 千元以下罰金，致重傷者，處3 年以下有期徒刑、拘
役或2 千元以下罰金。